臺灣臺中地方法院民事判決 
                                      111年度中小字第4250號
原      告  陳秉諾
被      告  洪子茗


上列被告因詐欺案件，經原告提起損害賠償之附帶民事訴訟（11
0年度附民字第1313號），經本院刑事庭裁定移送前來，本院於
民國111年11月18日辯論終結，判決如下：
    主      文
被告應給付原告新台幣參萬元及自民國一一一年六月二十四日起
至清償日止，按年息百分之五計算之利息。
本判決得假執行。
    事實及理由
一、原告主張：被告於民國110年5月中旬起，基於參與犯罪組織
    之犯意，加入line暱稱「調度」、「阿惠」及不詳之人等3
    人以上，所組成具有持續性或牟利性及結構性詐欺集團犯罪
    組織，擔任取簿手或提款車手之工作，而共同為下列犯行:1
    .被告於110年5月20日15時36分許，前往台中市○區○○○路000
    號統一超商雅典門市，領取為賺取租金而依被告所屬詐欺集
    團不詳成員指示之莊瑞娥(所涉幫助詐欺等犯嫌，另由檢察
    官聲請簡易判決處刑)，所寄送其申辦之中華郵政000000000
    00000號(下稱甲帳戶)、中國信託銀行000000000000號(下稱
    乙帳戶)提款卡包裏;並另與所屬詐欺集團不詳成年成員共同
    意圖為自己不法之所有，基於3人以上共同犯詐欺取財之犯意
    聯絡，先由詐欺集團不詳成員以刑事判決（下同）附表編號1
    所示詐術，詐使楊雅婷依指示於附表編號1所示時、地，寄
    交附表編號1所示丙、丁帳戶提款卡，再由被告於附表編號1
    所示時、地，領取丙、丁帳戶提款卡包裏後;2.被告復與所
    屬詐欺集團不詳成年成員共同意圖為自己不法之所有，基於3
    人以上共同犯詐欺取財及一般洗錢之犯意聯絡，由被告將甲
    、乙帳戶及丙、丁帳戶提款卡包裏交予詐欺集團不詳成員，
    並由詐欺集團不詳成員以附表編號2至6所示詐術，詐使附表
    編號2至6所示陳威翰等人（註：原告為被害人部分為編號5
    所示）陷於錯誤，依指示分別匯款至甲、乙、丙或丁帳戶等
    帳戶內，再由詐欺集團不詳成員持該等帳戶提款卡提領並將
    詐欺贓款交付予上游成員，以製造金流斷點，掩飾、隱匿詐
    欺贓款去向。被告上開行為遭台灣台中地方檢察署以涉犯詐
    欺罪提起公訴（台灣台中地方檢察署110年度偵字第39616號
    、第40007號、111年度偵字第98號、1435號、2139號），嗣
    經鈞院刑事判決判處被告有期徒刑1年3月在案（註：僅論原
    告受騙部分）（被告涉犯刑法第339條之4第1項第2款加重詐
    欺罪）（註：本院110年度金訴字第907號）。爰依民法第18
    4條第1項後段、第2項及第185條第1項前段共同侵權行為之
    規定，請求被告賠償上開原告所受之損失。訴之聲明：被告
    應給付原告3萬元及自刑事附帶民事起訴狀繕本送達被告之
    翌日起至清償日止，按年息5%計算之利息。
二、原告主張之上開事實，已為本院110年度金訴字第907號刑事
    判決所確認，被告雖辯稱：伊係白牌計程車司機，只是單純
    為他人跑腿收取包裏、領款或領取他人對己償還之款項，不
    知道包裏或款項係詐欺所得云云。惟查，被告曾於107年間
    參與詐欺集團犯罪組織，擔任車手成員，該案並於109年間
    經檢察官以108年度偵字第22171號追加起訴，由本院刑事庭
    於110年11月30日以109年度金訴字第465號判處有罪在案等
    情，而被告本案犯行時點則為110年5月至7月間，依此情形
    ，已見被告為本案犯行時，對於詐欺集團會有領取人頭帳戶
    包裏或自人頭帳戶領取詐欺款項之情形，定有認識，其如係
    單純受他人委託領取不明包裏或提領不明款項，當會心生警
    惕，以留取對方真實姓名連絡資料及為一定查證未涉及不法
    等方式，以避免自己因此無端受累，實無可能輕率為真實姓
    名年籍不詳之人出面領取不明包裏或提領不明款項，是其顯
    係在知情情況下，以出面領取包裏或提領款項等行為，參與
    本案詐欺、洗錢等犯行;再者，被告如係因擔任白牌計程車
    司機而單純為他人跑腿領取包裏，又豈會以搭乘證人即UBER
    司機葉柏佑之車輛，前往戊帳戶提款卡包裏?且如係領取他
    人對己償還之款項，又豈會不知自己之債務人真實姓名年籍
    等資料?益證被告係在知情情況下，參與本案犯行等情，業
    經本院刑事法院於上開判決書載明無訛。被告泛稱，未參與
    犯罪而與詐欺集團成員間無犯意之聯絡，實無足採。堪認原
    告之主張為真實。
三、按因故意或過失，不法侵害他人之權利者，負損害賠償責任
    。故意以背於善良風俗之方法，加損害於他人者亦同。違反
    保護他人之法律，致生損害於他人者，負賠償責任，民法第
    184條第1項前段、後段、第2項，分別定有明文。第1項前、
    後兩段為相異之侵權行為類型。關於保護之法益，前段為權
    利，後段為一般法益。關於主觀責任，前者以故意過失為已
    足，後者則限制須故意以背於善良風俗之方法加損害於他人
    ，兩者要件有別，請求權基礎相異，訴訟標的自屬不同（最
    高法法院80年度台上字第3760號判決要旨參照）。此即民法
    第184條規定係調和「行為自由」和「保護的權益」此兩個
    基本利益，區別不同的權益的保護，而組成侵權行為責任體
    系。被侵害者係他人權利時，只要加害人具有故意或過失，
    即應依民法第184條第1項前段負損害賠償責任。其被侵害者
    ，非屬權利時，須加害行為係出於故意背於善良風俗方法（
    第184條第1項後段），或違反保護他人之法律（第184條第2
    項）時，被害人始得請求損害賠償。易言之，民法第184條
    第1項前段所保護的，限於權利，不及一般財產上之利益（
    純粹財產上損害、純粹經濟上損失）。一般財產上利益僅能
    依民法第184條第1項後段規定或第2項受到保護。次按，民
    法第185條「數人共同不法侵害他人之權利者，連帶負損害
    賠償責任﹔不能知其中孰為加害人者，亦同。造意人及幫助
    人，視為共同行為人。」計有4個類型之共同侵權行為【 即
    民法第185條第1項前段「即狹義共同侵權行為」，包括主觀
    （意思聯絡）共同加害行為（使加害人就可能的因果關係負
    責）、客觀行為關連共同加害行為（司法院66年例變字第1
    號）（須具共同因果關係））、後段（共同危險行為，擇一
    因果關係）、第2項（造意人與幫助人之共同侵權行為）】
    ，該不同類型之共同侵權行為規定要件不同、功能有別。就
    民法第185條第2項所規範之共同侵權行為而言，所稱造意及
    幫助相當於刑法上的教唆及幫助。換言之，造意人者，指教
    唆他人使生為侵權行為決意之人；幫助人者，指予他人以助
    力，使他人易於為侵權行為之人，其助力包括精神及物質在
    內。本件被告既共犯詐欺罪，原告所請求遭被告共同詐欺之
    3萬元，核其性質原告係受有純粹財產上損害（純粹經濟上
    損失），而詐欺原告之詐騙集團成員及被告既係以詐欺之方
    法致原告受有上開損財產上損害，則顯係以背於善良風俗之
    方法加損害於原告。是被告依前開184條第1項後段、第2項
    、第185條第1項前段共同侵權行為之規定，即應就此對原告
    負有損害賠償之責。
四、次按，連帶債務之債權人，得對於債務人中之一人或數人或
    其全體，同時或先後請求全部或一部之給付。連帶債務未全
    部履行前，全體債務人仍負連帶責任。為民法第273條所明
    定。本件被告既應依民法第185條第1項前段規定，與詐騙集
    團成員負連帶負損害賠償責任。則依上開規定，原告自可得
    向被告請求上開其被騙所受之3萬元之損失甚明。是原告本
    於上開（三）所述之規定，對被告請求賠償上開金額3萬元
    及自刑事附帶起訴狀繕本送達之翌日（即111年6月24日）起
    至清償日止，按年息5%計算之法定遲延利息，洵屬適法，為
    有理由，應予准許，爰為判決分別如主文第1項所示。
五、本件係適用小額程序事件，就原告勝訴所為被告敗訴判決部
    分，爰依職權宣告假執行。
六、本件原告之訴有理由，依民事訴訟法第78條、第436條之20 
    ，判決如主文。
中　　華　　民　　國　　111   年 　 11    月　　23　  日
                   臺灣臺中地方法院臺中簡易庭
                                  法　官　陳添喜
以上為正本係照原本作成。
如不服本判決，應於送達後20日內，以判決違背法令為理由，向
本院提出上訴狀並表明上訴理由（上訴理由應表明一、原判決所
違背之法令及其具體內容；二、依訴訟資料可認為原判決有違背
法令之具體事實），如於本判決宣示後送達前提起上訴者，應於
判決送達後20日內補提上訴理由書（須附繕本）。
中　　華　　民　　國　　111   年 　 11    月　　23　  日
                                   書記官　黃舜民